【裁判字號】    90,上訴,779
【裁判日期】    900425
【裁判案由】    強盜等
【裁判全文】
臺灣高等法院刑事判決                              九十年度上訴字第七七九號
    上  訴  人  臺灣桃園地方法院檢察署檢察官
    上  訴  人
    即  被  告  甲○○
    指定辯護人  本院公設辯護人  王永炫
    上  訴  人
    即  被  告  丙○○
    選任辯護人  謝  傑  律師
右上訴人因被告強盜等案件，不服臺灣桃園地方法院八十九年度訴字第一二二五號，
中華民國八十九年十二月二十六日第一審判決（起訴案號：臺灣桃園地方法院檢察署
八十九年度偵字第一○一○一號），提起上訴，本院判決如左：
    主  文
原判決關於甲○○、丙○○盜匪罪部分暨定執行刑部分均撤銷。
甲○○共同意圖為自己不法之所有，以強暴致使不能抗拒而取他人之物，處有期徒刑
柒年貳月，膠帶壹捆沒收。
丙○○共同意圖為自己不法之所有，以強暴致使不能抗拒而取他人之物，處有期徒刑
柒年，膠帶壹捆沒收。
    事  實
一、甲○○與丙○○共同意圖為自己不法之所有，於民國（下同）八十九年六月九日
    晚間二十三時許，駕駛車號ＤＥ－○三二○號自用小客車，行經桃園縣蘆竹鄉○○路○段四○六號前，見乙○○深夜獨自一人可欺，遂由甲○○向乙○○謊稱綽
    號「小惠」之友人要求其等前來搭載乙○○，致乙○○信以為真而上車，由丙○○、甲○○輪流駕駛上開自小客車，俟駛至桃園縣桃園市○○路「市立殯儀館」
    旁公墓時，因乙○○心生疑竇，遂由甲○○緊握乙○○雙手，丙○○則持甲○○
    先前購買之膠帶將乙○○雙手捆綁，並以膠帶貼住乙○○之口，丙○○並喝令如
    反抗，就把你丟到山裡，或把你殺死等語，致乙○○不能抗拒，丙○○遂動手強
    取乙○○皮包內之現金新台幣（下同）一千二百元及ＰＡＮＳＯＮＩＣ牌、ＮＯ
    ＫＩＯ牌行動電話各一支，得手後隨即令乙○○下車後，駕車離去，現金朋分使
    用，行動電話則轉售他人。嗣甲○○、丙○○分別於同年七月七日晚間十九時三
    十分許、同日晚間二十一時三十分許，在台北縣三重市○○路十六號五樓十六之
    六號為警查獲，並扣得膠帶乙捆。
二、案經桃園縣警察局報請台灣桃園地方法院檢察署檢察官偵查起訴。
    理  由
一、訊據上訴人即被告甲○○、丙○○對於右揭盜匪事實均坦承不諱，核與被害人乙○○指述被害情節相符，並有膠帶一捆、照片九幀在卷可稽，足徵被告甲○○、
    丙○○二人之自白與事實相合。又被告等於本院調查時指本件作案日應為八十九
    年六月九日下午十一時，查被告二人於警訊、偵查及原審審理時，並未陳述犯案
    時間，有筆錄在卷可佐，而被害人乙○○於八十九年六月十日警局初訊及同年七
    月十二日複訊時即明確表明六月九日遭人強拉上車（見偵卷第二十六頁、第六十
    五頁反面），是本件之作案日確為同年月九日無誤。本件事證已臻明確，被告等
    之犯行，均堪以認定，應依法論科。至被告甲○○雖另辯以其時毒癮發作，其判
    斷力減退云云，然其既能安全駕駛車輛，顯然未達精神耗弱程度。
二、按懲治盜匪條例於四十六年六月五日修正公布，刪除第八條施行期間一年及第十
    條依特種刑事案件訴訟條例審理之規定，其原第九條改為第八條，第十一條改為
    第九條，修正前本條例全部內容，曾經立法院民刑商法委員會審查，認尚有繼續
    沿用之必要，始改採為新法之全部條文，並重新調整條次，形式上雖是「修正」
    ，實質上係明白確認懲治盜匪條例已從臨時性舊法改制為常態性之刑事特別法，
    等同於制定新法，因此，懲治盜匪條例重新立法之合法性，應不因修正前曾施行
    期滿以命令展期而有影響，合先敘明。核被告甲○○、丙○○所為，係犯刑法第
    三百二十八條之強盜罪嫌，在修法之前，懲治盜匪條例仍為刑法特別法，應適用
    特別法，即以懲治盜匪條例第五條第一項第一款之盜匪罪論處，公訴意旨容有誤
    會，惟起訴基本社會事實相同，爰依法變更起訴法條。被告二人有犯意聯絡與行
    為之分擔，皆為共同正犯。原審論處被告罪刑本非無見，惟原判決：(一)將本件作
    案日誤為八十九年六月八日，致犯罪事實錯誤；(二)事實欄認定丙○○強取被害人
    之物，屬盜匪罪「取他人之物」，原判決主文欄卻諭知「使人為物之交付」；(三)
    事實欄漏未記載查扣膠帶，主文宣告沒收之，失所憑據；均有未洽。檢察官上訴
    指摘原判決未將盜匪之所得財物發還被害人，惟因被告所劫得之現金，已花用罄
    盡，手機則轉售他人，本院自無庸再為發還之諭知，是其上訴為無理由，又被告
    上訴意旨指摘原判決量刑過重，亦非有理由，然原判決既有上揭可議之處，仍屬
    無可維持，自應由本院將原判決撤銷改判。爰分別審酌被告甲○○、丙○○二人
    之素行、犯罪動機、二人年輕力壯，不思以正途賺取酬勞，竟以強盜之方式取人
    財物，惡性非輕，本擬從重量刑，惟念其等犯罪所得不高，二人犯罪後均坦承犯
    行，深知悔悟，態度良好等一切情狀，分別量處如主文所示之刑。扣案之膠帶一
    捆，係被告甲○○所有，而供犯罪所用之物，依刑法第三十八條第一項第二款宣
    告沒收。至於被告等盜匪所得之財物，現金已費失，ＰＡＮＳＯＮＩＣ牌、ＮＯ
    ＫＩＯ牌行動電話各一支，業出售他人，自無庸再諭知發還。
據上論斷，應依刑事訴訟法第三百六十九條第一項前段、第三百六十四條、第二百九
十九條第一項前段、第三百條，懲治盜匪條例第五條第一項第一款、第八條，刑法第
二十八條，判決如主文。
本案經檢察官柯麗鈴到庭執行職務。
中      華      民      國     九十     年      四      月    二十五    日
                              臺灣高等法院刑事第五庭
                                  審判長法  官  曾  德  水
                  法  官  林  立  華
                                        法  官  楊  貴  雄
右正本證明與原本無異。
如不服本判決應於收受送達後十日內向本院提出上訴書狀，其未敘述上訴之理由者並
得於提起上訴後十日內向本院補提理由書（均須按他造當事人之人數附繕本）。
                                        書記官  林  淑  貞
中      華      民      國     九十     年      四      月      三十    日
附錄：本判決論罪科刑法條全文
懲治盜匪條例第五條第一項第一款：
一有左列行為之一者，處無期徒刑或七年以上有期徒刑：
  一、意圖為自己或第三人不法所有，以強暴、脅迫、藥劑、催眠術或他法，致使不
      能抗拒，而取他人之物或使其交付者。


司法院資訊處製作；財團法人民間司法改革基金會備份。
